【裁判字號】    99,上訴,1116
【裁判日期】    990603
【裁判案由】    違反槍砲彈藥刀械管制條例
【裁判全文】
臺灣高等法院刑事判決                99年度上訴字第1116號
上  訴  人
即  被  告  甲○○
指定辯護人  袁大蓉律師
上列上訴人因違反槍砲彈藥刀械管制條例案件，不服臺灣士林地
方法院98年度審訴字第703 號，中華民國98年11月30日第一審判
決（起訴案號：臺灣士林地方法院檢察署98年度偵字第9203號）
，提起上訴，本院判決如下：
    主  文
上訴駁回。
    理  由
一、本案經本院審理結果，認第一審判決以被告甲○○所為係犯
    槍砲彈藥刀械管制條例第8 條第4 項之未經許可，寄藏可發
    射子彈具有殺傷力之改造手槍罪，判處有期徒刑3年2月，併
    科罰金新臺幣（下同）10萬元，罰金如易服勞役，以1000元
    折算1日，扣案如附表「沒收數量」欄所示槍彈，沒收之，
    核其認事用法及量刑均無不當，應予維持，並引用第一審判
    決書記載之事實、證據及理由（如附件）。
二、被告上訴意旨略以：警方係持毒品搜索票進行搜索，是其主
    動帶員警將槍枝取出，顯係自首應依法減輕其刑；案發後其
    均坦承犯案，犯後態度良好，請本院應依刑法第59條予以減
    刑等語。
三、經查：
(一)按刑法第62條所謂發覺，固非以有偵查犯罪權之機關或人員
    確知其人犯罪無誤為必要，而於對其發生嫌疑時，即得謂為
    已發覺；但此項對犯人之嫌疑，仍須有確切之根據得為合理
    之可疑者，始足當之，若單純主觀上之懷疑，要不得謂已發
    生嫌疑，有最高法院72年度台上字第641 號判例意旨可資參
    照。次按刑法第62條所稱之發覺犯罪事實，祇須有偵查犯罪
    職權之公務員，已知該犯罪事實之梗概為已足，不以確知該
    犯罪事實之具體內容為必要；而所知之人犯，亦僅須有相當
    之根據，可為合理之懷疑，即為犯罪業已發覺，不以確知其
    人為該犯罪之行為人為必要，亦有最高法院99年度台上字第
    1279號判例意旨可參。查證人即本案查獲被告之警員魏佳豐
    於原審審理中具結證稱：「我從通訊監察過程中研判被告可
    能有槍枝」、「我在被告住所執行搜索的時候，我有跟他說
    有無其他東西請他自己交出來，不要讓我把他的房子搜得亂
    七八糟，他第一次回答我沒有，我就再問他槍在那裡，他才
    說槍枝是放在豬舍的地方。我問他二次，第一次我問他有沒
    有違法的東西藏在家裡，他說沒有了，第二次我再追問槍放
    在那裡，他才說槍枝是放在豬舍或是他工作的地方」等語（
    見原審卷第52-53 頁）。另參以臺北市政府警察局內湖分局
    就被告所使用之行動電話門號0000000000號進行通訊監察，
    被告與簡稱「信」之人傳送之簡訊內容如下（A代表被告、B
    代表「信」）：「 A：你朋友那裡的『車子』有那幾種個種
    『車子』的價錢是多少」、「B：要看你要什麼的」、「A：
    九零八米厘的原裝的跟改」、「B：很多」、「A：什麼意思
    你就問一般最普遍的」、「B：我朋友說他15 個『90』（指
    子彈）的要先跟你換女的你要拿多少給他隨便你」等情，此
    有臺北市政府警察局內湖分局通訊監察譯文表98年4月21日0
    時11分41秒、98年4月21日0時24分34秒、98年4月21日0時31
    分38秒、98年4月21日0時49分18秒、98年4月22日下午11 時
    43分15秒內文1份附卷可參（見偵卷第52-53頁）。足見警方
    於發動搜索前，即於通訊監察過程中，察覺被告與他人有毒
    品及槍彈交流之訊息，並依此確切之根據，合理懷疑被告仍
    涉有其他非法持有槍彈之犯罪事實，且此犯罪事實確實存在
    ，顯並非僅為單純主觀上之懷疑，雖當時警方無法確知被告
    藏放槍彈之地點，惟參照上揭說明，刑法62條規定之「已發
    覺」本不以知悉所有特定犯罪時地為必要，是此部分犯罪事
    實仍屬於搜索當時即已為警方所發覺，而警方於搜索當場詢
    問被告槍彈所在時，被告並帶同警方至現場起出如附表所示
    之槍彈，其行為僅該當於自白犯行，而非自首，自難僅以被
    告主動帶員警取出槍彈之行為，即認符合自首要件，原審就
    此部分已論述綦詳，核與卷內證據資料相符，亦與上開最高
    法院判例、判決之意旨無違。
(二)按犯罪之情狀顯可憫恕，認科以最低度刑仍嫌過重者，得酌
    量減輕其刑，刑法第59條固定有明文；惟量刑之輕重，係屬
    事實審法院得依職權自由裁量之事項，苟已斟酌刑法第57各
    款所列情狀，而未逾越法定刑度，不得遽指為違法。原判決
    就被告犯罪情節，已在事實欄明白認定及於理由欄詳加論斷
    ，並敘明審酌被告於89年、90年間分別因販賣及施用毒品案
    件，經法院判刑並入監執行，甫於97年8 月18日假釋出監並
    付保護管束，惟被告未念及法律給予假釋之寬典與寄望，仍
    於假釋期間，再次積極冀求取得槍彈，以便遂其擁槍自重之
    欲，且由本件卷附監聽譯文觀之，被告顯然於假釋中，仍不
    斷接觸槍、毒等違禁物品，毫無悔過之意。兼衡時下槍枝氾
    濫，被告無視槍枝非法流竄益增社會危安之重大影響，不宜
    輕縱，故被告並無可堪憫恕之情，尚難依刑法第59條之規定
    予以減刑，再審酌被告智識程度、犯罪動機、目的、手段，
    犯罪所生之危害及犯罪後坦承犯行之態度等一切情狀，量處
    有期徒刑3年2月，併科罰金10萬元，罰金如易服勞役，以10
    00元折算1 日，是原審就刑罰裁量職權之行使，既未逾越法
    律所規定之範圍，亦無濫用權限之情形，自不得認其量刑有
    何違法不當。
(三)綜上，被告再執陳詞置辯，指摘原判決不當，為無理由，應
    予駁回。
據上論斷，應依刑事訴訟法第368條、第373條，判決如主文。
本案經檢察官吳茂松到庭執行職務。
中    華    民    國    99    年    6     月    3     日
                  刑事第五庭  審判長 法  官  高明哲
                                     法  官  高玉舜
                                     法  官  劉秉鑫
以上正本證明與原本無異。
如不服本判決，應於收受送達後10日內向本院提出上訴書狀，其
未敘述上訴之理由者並得於提起上訴後10日內向本院補提理由書
（均須按他造當事人之人數附繕本）「切勿逕送上級法院」。
                                     書記官  蔡宜蓁
中    華    民    國    99    年    6     月    3     日
附表：
┌──┬─────┬──────┬────────────────┐
│編號│品名      │沒收數量    │鑑定結果                        │
├──┼─────┼──────┼────────────────┤
│ 1  │改造手槍（│壹支        │由仿WALTHER廠PPK/S型半自動手槍製│
│    │0000000000│            │造之槍枝，換裝土造金屬槍管而成，│
│    │）        │            │擊發功能正常，可供擊發適用子彈使│
│    │          │            │用，認具殺傷力                  │
├──┼─────┼──────┼────────────────┤
│ 2  │非制式子彈│顆        │原為5 顆，均係非制式子彈，由金屬│
│    │          │            │彈殼組合直徑7.9±1.5mm金屬彈頭而│
│    │          │            │成，採樣2 顆試射，可擊發，認均具│
│    │          │            │殺傷力。                        │
└──┴─────┴──────┴────────────────┘

司法院資訊處製作；財團法人民間司法改革基金會備份。
